【裁判字號】    99,續,2
【裁判日期】    991224
【裁判案由】    損害賠償
【裁判全文】
臺灣雲林地方法院民事判決                 99年度續字第2號
請  求  人
即  被  告  王彩草
輔  佐  人  陳玉芳
相  對  人
即  原  告  賴張秀雲
訴訟代理人  鐘翠萍
上列當事人間請求損害賠償事件（本院99年度訴字第369 號），
請求人即被告於和解成立後，請求繼續審判，本院於民國99年12
月10日言詞辯論終結，判決如下：
    主      文
請求駁回。
訴訟費用由請求人負擔。
    事實及理由
一、程序方面：
    按當事人對於和解請求繼續審判，依民事訴訟法第380 條第
    3 項準用同法第500 第1 項及第2 項規定，應自和解成立之
    日起三十日之不變期間內為之。經查，本件兩造係於民國99
    年10月5 日就本院99年度訴字第369 號損害賠償事件成立訴
    訟上和解，而請求人即被告乃於同年11月3 日具狀提出本件
    繼續審判之請求，由上觀之，請求人提出本件繼續審判之請
    求，尚未逾越前揭法條所定30日之不變期間，合先敘明。
二、得心證之理由：
  (一)本件請求意旨略以：
    1.相對人即原告因本案車禍已由強制汽車責任保險受領新台
      幣（下同）36,000元看護費用賠償金，與本案和解內含之
      2 個月看護費50,400元（1,200 元×60×0.7 ＝50,400）
      有所重覆。
    2.其次，依台大醫院（99年5 月25日）開立之診斷證明觀之
      ，相對人因本案車禍僅需休養3 個月，而非中山醫院（99
      年5 月7 日）所囑咐之應休養1 年。另相對人提出之中山
      醫院（99年5 月7 日）診斷證明書，未見開立該診斷證明
      書費，故此份診斷證恐有造假之虞。
    3.再者，台大醫院於98年12月29日曾開立診斷證明書（見本
      卷第11頁）囑言98年7 月14日至21日需專人照護，但於99
      年5 月27日所開立之診斷證明書（見99年度交附民字第54
      號卷第20頁）卻又記載需專人照顧4 個月，98年12月29日
      所開立之診斷證明書距相對人開刀日（98年7 月10日）已
      時距5 個月半，當時已足以判斷相對人傷勢應否專人照顧
      4 個月，惟當時開立診斷證明時僅記載「98年7 月14日至
      21日」需專人照護，迨至99年5 月27日該院同名醫師卻又
      開立診斷證明，囑言相對人於術後需專人照顧「4 個月」
      ，顯見台大醫院於99年5 月27日所開立之診斷證明書有不
      實之嫌。
    4.另相對人於本案所提出之看護費用收據（見99年度訴字第
      369 號卷第34頁）所載第一次看護時間：「98年7 月6 日
      至同年8 月4 日」，為期30日，看護人員「吳金葉」；但
      和解後伊向安業公司所索取之理賠單據，其中1 張看護收
      據（見本卷第12頁），看護期間「98年7 月14日至21日」
      ，為期8 天，看護人員「蔡文嘉」，上開二份證明書所載
      看護期間顯有重覆，且相對人於本案所提出之看護費用收
      據其開立時間為98年12月28日，相對人若確曾支付該筆看
      護費用，亦應持吳金葉所開立之上開收據向保險公司申請
      賠付為是，但相對人卻僅持蔡文嘉所開立之上揭收據向保
      險公司申請理賠，顯見吳金葉所開立之上開看護收據應屬
      偽造。
    5.綜上，伊於99年10月5 日與相對人就本院99年度訴字第36
      9 號損害賠償事件所成立訴訟上和解，既有上揭重要爭點
      認知上之錯誤，爰依民事訴訟法第380 條第2 項規定提起
      本件繼續審判之請求。
  (二)相對人則以：
    1.診斷證明書係病患申請而由醫院所出具，病患無法左右醫
      院開立診斷證明書之內容，且不同醫院間開立之診斷書內
      容縱有不同，亦係各別醫院據其不同之專業判斷而為記載
      ，以供作法院之參考，請求人自不得以其內容不一致即認
      定和解之重要爭點有錯誤。
    2.強制險其中看護費用部分，每日以1,200 元計算，且僅能
      申請30日，蔡文嘉曾受伊聘雇擔任夜間看護，因此乃以蔡
      文嘉出具之證明書申請強制險看護費，實則伊所支出之看
      護費遠高於36,000元，請求人主張伊重複計算看護費，並
      非實情。
    3.請求人之所以遭保險公司追償，係因請求人無照駕駛，不
      得因該情況而主張和解有無效或得撤銷之原因等語，資為
      抗辯；並聲明：駁回請求人之請求。
  (三)按和解有無效或得撤銷之原因者，當事人得請求繼續審判，
    民事訴訟法第380 條第2 項定有明文。而訴訟上之和解，為
    私法上之法律行為，同時亦為訴訟法上之訴訟行為，即一面
    以就私法上之法律關係止息爭執為目的，而生私法上效果之
    法律行為，一面又以終結訴訟或訴訟之某爭點為目的，而生
    訴訟法上效果之訴訟行為，兩者之間，實有合一不可分離之
    關係，故其行為如有私法上或訴訟法上無效或得撤銷之事由
    存在，不問何者，均屬民事訴訟法第380 條第2 項所謂和解
    有無效或得撤銷之原因，當事人自得以之為請求繼續審判之
    理由（最高法院43年臺上字第1075號判例意旨參照）。所謂
    私法上無效或得撤銷之事由，例如和解有內容違反法律強制
    禁止規定或背於公序良俗，或和解有詐欺、脅迫、錯誤（錯
    誤應受民法第738 條之限制）等情形，所謂訴訟法上無效或
    得撤銷之事由，例如和解之當事人無當事人能力或無訴訟能
    力、當事人不適格、訴訟代理人無特別代理權等情形，且該
    無效或得撤銷原因之有無，悉依和解成立時之狀態決之，不
    包括和解成立前存在或和解成立後發生之事由在內，從而倘
    無民事訴訟法第380 條第2 項之情形，自無繼續審判之可言
    （最高法院52年臺上字第500 號判例意旨參照）。
  (四)經查：
    1.請求人於本院99年度訴字第369 號損害賠償事件，就相對
      人對其請求賠償看護費部分，其爭執重點在於相對人有無
      聘僱專人看護90日（即3 個月）之必要，且要求相對人應
      提出聘僱看護人員之證明乙節，有其提出之答辯狀在卷（
      見本院99年度訴字第369 號民事卷第53、54頁）可稽。而
      相對人在提起上開損害賠償訴訟，其中要求請求人應賠償
      伊看護費用108,000 元（計算式：1,200 元×90＝108,00
      0 元）部分時，相對人就已檢具台大醫院雲林分院於99年
      5 月27日出具之診斷證明書正本1 份在卷（見本院99年度
      交附民字第54號卷第20頁）為證。觀之上開診斷證明書－
      醫師囑言欄即已記載：「病患因上述病名（即左側前、後
      韌帶斷裂、左側內側韌帶斷裂、左側半月板斷裂）於98年
      7 月5 日經由急診住院，98年7 月10日接受左側內側韌帶
      修補手術，術後需使用膝活動固定支架，98年7 月13日出
      院，共住院9 天，術後需專人照顧【四個月】，宜門診追
      蹤。」等語，而上開診斷證明書亦為請求人於99年9 月7
      日向本院聲請閱卷後為其所知悉，嗣相對人於同年、月21
      日又提出訴外人吳金葉所出具之看護費108,000 元收據1
      份在卷（見本院99年度訴字第369 號民事卷第34頁）為證
      ，並經吳金葉於同年10月5 日到庭結證屬實，兩造即在上
      開證據資料下達成和解共識，連同相對人其餘請求賠償事
      項（即醫療費、收入減損、慰撫金），請求人同意一共賠
      付相對人280,000 元，此有本院99年10月5 日言詞辯論筆
      錄及和解筆錄在卷可稽，上開筆錄作成後，復當庭交請求
      人閱覽確認無誤，則請求人於和解成立當時對筆錄所記上
      開和解成立內容，既無異議而同意和解，對於重要之爭點
      ，即難認有錯誤。
    2.其次，當事人對於和解重要爭點是否曾發生錯誤，悉依和
      解成立時之狀態決之（民法第738 條第3 款參照）。本件
      請求人雖一再質疑台大醫院於98年12月29日曾開立診斷證
      明書（見本卷第11頁）僅囑言相對人於98年7 月14日至21
      日間需專人照護；但於99年5 月27日所開立之診斷證明書
      （見99年度交附民字第54號卷第20頁）卻又記載相對人需
      專人照顧4 個月，並認台大醫院於99年5 月27日所開立之
      診斷證明書內容有登記不實之嫌云云。且聲請傳訊開立該
      張診斷證明書之醫師林鎮江到庭說明。然查，兩造就本院
      99年度訴字第369 號損害賠償事件成立訴訟上和解時，當
      時該案卷並未存有台大醫院於98年12月29日所開立診斷證
      明書（見本卷第11頁），職是，請求人主張其與相對人和
      解時對此重要爭點已發生錯誤云云，即與事實不符。況證
      人林鎮江於99年12月10日亦到庭結證：「（問：就賴張秀
      雲當時之傷勢如何判斷她應由專人照顧休養4 個月？）人
      的膝蓋上面有4 條重要的韌帶，當時賴張秀雲斷了3 條，
      是重大傷害，需要拿柺杖且膝蓋要有護具，根據我的專業
      判斷，她需要專人照顧4 到6 個月。（問：賴張秀雲第1
      次手術是否有修補內側韌帶？）膝蓋有4 條韌帶：內、外
      側韌帶及前、後十字韌帶。當時賴張秀雲的前、後十字韌
      帶及內側韌帶都斷裂，第1 次98年7 月10日有作內側韌帶
      之修補手術，第2 次98年9 月9 日有作前十字韌帶之重建
      手術。（問：當時你判斷賴張秀雲需要專人照顧4 個月，
      是在手術前或是手術後所作之判斷？）在手術前我們就可
      以判斷出她需要4 到6 個月的專人照顧，因為她當時沒有
      提問，所以我們也沒有記載。後來因為她為了申請保險，
      有再詢問到這個事項的時候，我們才會特別記載需要專人
      照顧的期間。（問：98年12月29日之診斷證明書上面你只
      記載98年7 月14日到98年7 月21日需要專人照顧，但是在
      99年5 月27日的診斷證明書後來又增加註記之後需要專人
      照顧4 個月，這中間賴張秀雲是否病情變化？）賴張秀雲
      手術後需要專人照顧4 到6 個月時間，在98年7 月手術期
      間我們就已經預估，但是當時賴張秀雲沒有提到這部分之
      需求，而是事後因為她要申請保險理賠，需要這部分之資
      訊，所以我們才在99年5 月27日診斷證明書上面註記她需
      要專人照顧的期間。（問：據我所知賴張秀雲於98年12月
      29日已向保險公司申請理賠，當時為何沒有在98年12月29
      日之診斷證明書記載需要專人照顧4 個月？）這裡沒有紀
      錄，我只能憑記憶回答。因為98年12月29日我開立該張診
      斷證明書當時賴張秀雲沒有問我術後需要專人照顧多久，
      因為98年7 月14日到21日是賴張秀雲到院門診追蹤期間，
      需要專人照顧。（問：98年12月29日賴張秀雲跟你請求開
      立該張診斷證明書的時候，她是否有跟你說要以該張診斷
      證明書去申請保險理賠？）我沒有印象。（問：在作內側
      韌帶修補手術後，何時又斷掉？）內側韌帶手術是屬於縫
      合之手術，前、後十字韌帶之手術是重建手術，這兩種手
      術不同，縫合手術之後韌帶是否會癒合，需要追蹤觀察才
      知道，什麼時候會斷掉也要追蹤觀察。（問：何時發現賴
      張秀雲之內側韌帶再度斷裂？）98年10月6 日門診紀錄有
      記載當時賴張秀雲之膝蓋內側劇烈疼痛，我有懷疑她的內
      側韌帶再度斷裂，但是沒有確診，到了10月15日再次回診
      時，安排核磁共振檢查，於98年10月27日回診，報告指出
      內側韌帶完全斷裂。（問：賴張秀雲之後有再修補嗎？現
      在是否已經康復？）她沒有到我這邊作檢查，無法回答這
      個問題。（問：98年10月2 日我們第一次與賴張秀雲進行
      調解的時候，我們看到他在調解委員會已經能夠自行走路
      ，當時他還需要專人照顧嗎？）就專業判定，下床走路與
      自行走路不同，即使病人可以下床活動，但需以輔具輔助
      行走，並服用止痛藥控制疼痛，亦不代表生活起居即不需
      要專人照顧。」等語，而請求人就此亦無法舉證台大醫院
      所開立之上開診斷證明書有何登載不實情事，空言其對此
      項和解重要爭點有錯誤，應予撤銷云云，亦無可取。
  (五)綜上，請求人於99年10月5 日就本院99年度訴字第369 號損
    害賠償事件與相對人所成立訴訟上和解，難認有得撤銷之原
    因，請求人請求繼續該案件審判，為無理由，應予駁回。
三、據上論結，本件請求繼續審判為無理由，爰判決如主文。
中    華    民    國    99    年    12    月    24    日
                  民事第一庭    法  官  蔣得忠
以上正本係照原本作成
如對本判決上訴，須於判決送達後廿日內向本院提出上訴狀。如
委任律師提起上訴者，應一併繳納上訴審裁判費。
中    華    民    國    99    年    12    月    24    日
                                書記官  楊淳詒

司法院資訊處製作；財團法人民間司法改革基金會備份。
